最高法院刑事判決　　　　　　一○○年度台上字第一七五四號
上　訴　人　吳祥瑞
選任辯護人　林春榮律師
上　訴　人　黃坤山
　　　　　　朱永祿
上 列一 人
選任辯護人　李慶松律師
上列上訴人等因違反槍砲彈藥刀械管制條例等罪案件，不服台灣
高等法院台中分院中華民國九十八年八月十三日及同年十月九日
第二審判決（九十七年度上訴字第三一四○號，起訴案號：台灣
台中地方法院檢察署九十七年度偵字第七四五二、七六一○、八
二九七、八八○一、一○七七一號），提起上訴，本院判決如下
：
    主  文
上訴駁回。
    理  由
按刑事訴訟法第三百七十七條規定：上訴於第三審法院，非以判
決違背法令為理由，不得為之。是提起第三審上訴，應以原判決
違背法令為理由，係屬法定要件，如果上訴理由書狀並未依據卷
內訴訟資料，具體指摘原判決不適用何種法則或如何適用不當，
或所指摘原判決違法情事，顯與法律規定得為第三審上訴理由之
違法情形，不相適合時，均應認其上訴為違背法律上之程式，予
以駁回。本件原審經審理結果，認為：(一)上訴人吳祥瑞、黃坤山
有原審民國九十八年八月十三日判決（以下有關吳祥瑞、黃坤山
部分之說明，簡稱原判決）事實欄所載未經許可寄藏手槍、子彈
等犯行明確，因而撤銷第一審關於吳祥瑞、黃坤山部分之科刑判
決，改判依想像競合犯規定，併均適用刑法第五十九條，從一重
論處吳祥瑞、黃坤山以非法寄藏手槍罪刑（各處有期徒刑三年，
均併科罰金新台幣〈下同〉十萬元）；(二)上訴人朱永祿有原審九
十八年十月九日判決（以下有關朱永祿之說明，簡稱原判決）事
實欄所載未經許可持有具殺傷力之改造手槍，以及與案外人張簡
閔等人共同以非法方法剝奪他人行動自由，犯行均已明確，因而
撤銷第一審關於朱永祿非法持有改造手槍部分之科刑判決，改判
仍論處朱永祿犯非法持有可發射子彈具殺傷力之槍枝罪刑（有期
徒刑三年二月，併科罰金五萬元）；並維持第一審論處朱永祿以
共同剝奪他人行動自由罪刑部分之判決，駁回該部分朱永祿在第
二審之上訴。均已詳敘其調查、取捨證據之結果及憑以認定犯罪
事實之心證理由。對於吳祥瑞、黃坤山、朱永祿否認犯行之供詞
及其所辯各語認非可採，亦均予以論述指駁。吳祥瑞上訴意旨略
稱：(一)、吳祥瑞自警詢以迄原審，均否認本案犯行。至於第一審
九十七年十月七日筆錄所載吳祥瑞認罪部分，經選任辯護人調閱
該日之訊問光碟後，未見吳祥瑞有該等陳述，且已具狀陳報原審
。詎原審未經勘驗，率依上開筆錄認吳祥瑞已坦承犯行，顯有判
決理由與卷內證據不符及調查職責未盡之違法。又原審就吳祥瑞
本人於警詢及偵、審中之陳述，並未踐行提示並告以要旨之調查
程序。原判決據為判斷之依據，於法亦有未合。(二)、在吳祥瑞住
處查獲之手槍，係以五雙黑色襪子層層包裹後再盛入紅色之大塑
膠袋內；若未打開，不能依其外觀窺知、判斷盛裝何物。吳祥瑞
始終否認曾打開塑膠袋；黃坤山亦證稱：未告知吳祥瑞塑膠袋裝
什麼東西等語。原判決未依證據，逕以臆測方法，推論吳祥瑞知
悉係手槍，不僅於論理法則有違，亦有理由不備之違法。黃坤山
上訴意旨略稱：黃坤山於警方調查時自白本案犯罪。又依黃坤山
、吳祥瑞及查獲本案員警姚志明之證述，可知林仕強藏放於黃坤
山家中之手槍、子彈，係因黃坤山及吳祥瑞向警方之供述而查獲
，合於槍砲彈藥刀械管制條例第十八條第四項減輕或免除其刑之
規定。以上均經黃坤山於原審主張，乃原判決未予審究，自有判
決不適用法則及判決不備理由之違法。朱永祿上訴意旨略以：(一)
、依原判決主文第二項之記載，可知扣案之具殺傷力改造仿BERE
TTA 廠92FS型半自動手槍壹枝（槍枝管制編號0000000000號），
僅有一枝。惟判決主文第四項卻諭知：「扣案之具殺傷力改造仿
BERETTA 廠92FS型半自動手槍壹枝（槍枝管制編號0000000000號
）、具殺傷力改造仿BERETTA 廠92FS型半自動手槍壹枝（槍枝管
制編號0000000000號）、開山刀壹把，均沒收」等語。有主文記
載不一、矛盾之違法。(二)、原判決事實記載：張簡閔及朱永祿各
自攜帶具殺傷力之制式半自動手槍一枝（菲律賓ARMOSCOR廠，槍
枝管制編號0000000000號，下稱制式手槍）及前述槍枝管制編號
為0000000000號之改造手槍（下稱7400號改造手槍）前往助陣等
語。判決理由並認前述制式手槍及7400號改造手槍均係違禁物，
應依刑法第三十八條第一項第一款規定沒收。亦即原判決認朱永
祿與張簡閔各自持槍共犯妨害自由罪。詎原判決僅於判決主文就
7400號改造手槍重複諭知沒收，就制式手槍部分則置而不論。自
有判決主文與事實及理由矛盾之違法。(三)、法務部調查局（下稱
調查局）及內政部警政署刑事警察局（下稱刑事局）就管制編號
為0000000000號仿BERETTA 廠92FS型半自動手槍改造而成之改造
手槍（下稱6945號改造手槍），做成結果不同之鑑定。調查局之
鑑定稱：送鑑時滑套內撞針擊發機構鏽蝕並欠缺拉彈勾，由於撞
針擊發機構鏽蝕，致機械操作時撞針力道不足等語。可知不具殺
傷力。詎原審未究明鏽蝕原因、「拉彈弓」何以不存在？即以臆
測方式，認可能係扣案後保存方式、場所不佳致槍枝鏽蝕云云，
已有調查未盡之違法。且朱永祿使用之7400號改造手槍、子彈，
實與台灣台中地方法院九十七年度訴字第一四六六、二一○○號
判決犯罪事實欄（三）所載施禹聖持有之槍、彈同一。亦即施禹
聖於九十六年十二月七日在台中縣霧峰鄉（現為台中市霧峰區○
○○路與錦州路口之金友富超市前，係持7400號槍、彈朝路面擊
發示威後交朱永祿收受，而非6945號改造手槍。只要將九十六年
十二月七日在現場查扣之彈殼二顆、彈頭三顆，以及在游士瑋住
處起出之6945號改造手槍及子彈十二顆，併本案扣案之制式手槍
及7400號改造手槍，做彈道比對，即可查知上揭子彈確係7400號
改造手槍所發射。原審未將前開十二顆子彈送請調查局鑑定，致
調查局以無適用子彈為由，認無從比對送鑑彈頭痕跡與送鑑改造
槍枝槍管之因果關係。亦有應調查之證據漏未調查之違法各等語
。
惟按：(一)、證明同一事實內容之證據，如有二種以上，而其中一
種之證據縱有違採證法則，然如除去該部分，綜合案內其他證據
，仍應為同一事實之認定者，則原審此項違法並不影響於判決，
即不得指為判決違法。查第一審九十七年十月七日審判筆錄記載
審判長就犯罪事實訊問吳祥瑞時，吳祥瑞表示認罪等情（見第一
審卷二第五六頁反面、第五七頁）。吳祥瑞之選任辯護人獲原審
交付之該次期日之錄音光碟後，具狀陳稱：未聽到吳祥瑞之聲音
，筆錄之記載與事實不符等語（見原審卷一第一五三頁）。原審
就此未予釐清，逕認吳祥瑞於第一審坦承犯行（見九十八年八月
十三日原審判決第十四頁(3)第一行），固有瑕疵。然原判決認吳
祥瑞受黃坤山之託，非法寄藏制式手槍及具殺傷力之非制式子彈
一顆，係以吳祥瑞於警詢時陳稱：「……，當時黃坤山拿給我時
是以黑色襪子包著該槍、彈（就是警方起獲時之包裝形狀）給我
，告訴我這東西很重要，要我先放好，於是我就拿回家的車庫放
在工具箱內至今我都沒有再碰觸過。」等語。黃坤山亦指稱其交
付上開槍、彈予吳祥瑞時，有告知是很重要的東西，請吳祥瑞幫
忙保管；又稱：「槍用襪子包著，襪子包著的形狀、重量，我一
看就知道是槍」各等語，併審酌槍、彈查獲之處所及包裝、盛裝
情形，予以綜合判斷（見九十八年八月十三日判決第十四頁(3)以
下）。亦即原判決並非單以吳祥瑞於第一審認罪之陳述為唯一依
據。且吳祥瑞既獲知係重要之物並受託保管，為免將來爭執，理
當確認其內容。而黃坤山得依包裝之形狀、重量輕易判斷係槍枝
；吳祥瑞既經手該物，亦無不知之理。因此，縱祛除吳祥瑞於第
一審之認罪陳述，原判決綜合上情，仍應為相同之認定。上訴意
旨關於此部分之指摘，難認係適法之上訴第三審之理由。其次，
原審已將本案各被告之警詢及偵、審中之陳述提示予吳祥瑞之選
任辯護人並告以要旨，辯護人且已表示無意見（見原審卷第二五
頁反面）。筆錄上雖無吳祥瑞本人意見之相關記載。然吳祥瑞之
警詢筆錄係其就親身經歷之事而為陳述，其本人或其辯護人就該
等陳述，復未爭執有何不得為證據之情形，則原審審判長就卷內
相關筆錄，未對吳祥瑞本人依法踐行調查程序，固有瑕疵，然因
無礙吳祥瑞之訴訟防禦權，於判決結果顯然不生影響，亦與應於
審判期日調查之證據而未予調查之情形不合。(二)、警方係因林仕
強之供述，帶同林仕強前往黃坤山住處；並因黃坤山、吳祥瑞敘
明本案制式手槍、子彈之去向，而於吳祥瑞之住處車庫查獲之事
實固無疑義。然黃坤山於警詢時辯稱：林仕強於九十七年二月間
告訴我寄放不知名東西在我房間，當時我不在場，是他放完後才
說有放東西在我房間衣櫃中，沒有說是槍枝；我直到同年三月底
發現可能是一把槍，因找不到林仕強，隔兩天即原封不動叫吳祥
瑞拿回他家藏放等語（見警卷一第十七、十八頁）。亦即黃坤山
於警詢並未自白寄藏林仕強委託保管之前開槍、彈，核與槍砲彈
藥刀械管制條例第十八條第四項得減輕或免除其刑之規定不符。
原判決未據以減輕或免除其刑，即不得指為違誤。(三)、刑法第五
十一條第九款規定，宣告多數沒收者，併執行之。故對於宣告多
數之沒收，定其應執行之刑與否，結果並無不同，仍應依原宣告
刑，併執行之。原判決以朱永祿未經許可持有具殺傷力之改造手
槍，以及與案外人張簡閔等人共同以非法方法剝奪他人行動自由
等犯行，均已明確，因而撤銷第一審關於朱永祿非法持有改造手
槍部分之科刑判決，改判仍論處朱永祿犯非法持有可發射子彈具
殺傷力之槍枝罪刑，並維持第一審論處朱永祿以剝奪他人行動自
由罪刑部分之判決，駁回該部分朱永祿在第二審上訴，已如前述
。且原判決事實認定朱永祿自九十六年十二月下旬非法持有7400
號改造手槍，嗣於九十四年間又與張簡閔分別自行攜帶該7400號
改造手槍及制式手槍，犯刑法第三百零一條第一項之剝奪他人行
動自由罪（見九十八年十月八日判決第一至三頁）。判決理由並
已敘明上二槍枝均係違禁物，且係朱永祿及張簡閔供妨害自由所
用之物，均應依刑法第三十八條第一項規定沒收等語（見同上判
決第十三頁四、第七行以下）。則原判決於主文第二項即朱永祿
非法持有改造手槍項下，宣告沒收7400號改造手槍，並就剝奪他
人行動自由部分於主文第三項諭知：「其他上訴駁回」（此上訴
駁回，已含妨害自由部分所持之制式手槍應予沒收），即無違誤
。亦即7400號改造手槍及制式手槍部分，均已宣告沒收，依法應
併予執行，且無不能執行情形。因此原判決於主文第四項定應執
行刑部分，諭知：「……扣案之具殺傷力改造仿BERETTA 廠92FS
型半自動手槍壹枝（槍枝管制編號0000000000號）、具殺傷力改
造仿BERETTA廠92FS型半自動手槍壹枝（槍枝管制編號000000000
0 號）……，均沒收」，以及判決理由所載：「扣案之具殺傷力
改造仿BERETTA廠92FS型半自動手槍一枝（槍枝管制編號0000000
000號）、具殺傷力改造仿BERETTA廠92FS型半自動手槍一枝（槍
枝管制編號0000000000號），係違禁物，且為……，均應依刑法
第三十八條第一項第一款之規定宣告沒收……」各等語（見九十
八年十月九日判決第一、十三、十四頁）。從形式上觀之，似係
重複沒收7400號改造手槍，並漏未於定執行刑時沒收制式手槍。
然對照前述主文第二、三項之記載，以及事實之認定、理由之說
明，足見主文第四項及判決理由中有關7400號改造手槍之重複記
載，僅係單純之誤植，並不影響各罪原宣告沒收之本旨，上開誤
植亦得由原審裁定更正之，而不能指為違法。(四)、原判決認朱永
祿非法持有者係7400號改造手槍，而該手槍經送刑事局鑑定結果
，認係仿BERETTA 廠92FS型半自動手槍製造之槍枝，換裝土造金
屬槍管而成，擊發功能正常，可供擊發適用子彈使用，認具殺傷
力，有該局九十七年四月二十八日刑鑑字第0970052953號槍彈鑑
定書可稽（見偵字第八八○一號卷第九至十三頁），並為朱永祿
所不爭執。則原審據以論罪科刑，即不能指為違誤。至於施禹聖
於九十六年十二月七日在金友富超市前，究係持7400號改造手槍
抑6945號改造手槍朝路面擊發示威，乃共犯所為犯罪過程之枝節
問題，於判決之結果實不生影響，朱永祿上訴意旨指摘原判決有
調查職責未盡之違法，即與法律規定之違法情形不相適合。依上
說明，吳祥瑞、黃坤山及朱永祿之上訴均違背法律上之程序，俱
應予駁回。
據上論結，應依刑事訴訟法第三百九十五條前段，判決如主文。
中    華    民    國  一○○  年    四    月   十四   日
                      最高法院刑事第三庭
                          審判長法官  陳  正  庸  
                                法官  林  秀  夫  
                                法官  林  瑞  斌  
                                法官  謝  靜  恒  
                                法官  陳  世  雄  
本件正本證明與原本無異
                                      書  記  官  
中    華    民    國  一○○  年    四    月  二十一  日
                                                      K